【裁判字號】    99,易,54
【裁判日期】    990517
【裁判案由】    詐欺
【裁判全文】
臺灣彰化地方法院刑事判決                99年度易字第54號
公  訴  人  臺灣彰化地方法院檢察署檢察官文股
被      告  丁○○
輔  佐  人  甲○○
上列被告因詐欺案件，經檢察官提起公訴（九十九年度偵緝字第
六八六、六八七號），及移送併案審理（九十九年度偵字第三五
八五號），本院依簡式審判程序審理，判決如下：
    主  文
丁○○意圖為自己不法之所有，以詐術使人將本人之物交付，處
有期徒刑貳月，如易科罰金，以新臺幣壹仟元折算壹日。又幫助
意圖為自己不法之所有，以詐術使人將本人之物交付，處拘役貳
拾日，如易科罰金，以新臺幣壹仟元折算壹日。
    事  實
一、丁○○因離家在外，為支付生活開銷，明知渠並無機車零件
    可供拍賣，竟意圖為自己不法之所有，於民國九十八年七月
    初某日，在露天市集拍賣網站上，虛偽刊登以新台幣（下同
    ）一萬三千元之價格，拍賣機車零件「Ｋ１後雙槍避震」一
    組之訊息，並以其向香港商雅虎資訊股份有限公司台灣分公
    司申請取得之ＳＳＰＯＲＴＴＷ帳號作為聯絡帳號。嗣於九
    十八年七月十二日上午十一時許，丙○○利用其住家電腦連
    線上開拍賣網站得知該拍賣訊息，誤信為真，乃依約投標，
    丁○○隨即利用拍賣網站回覆得標訊息予丙○○，並要求丙○○將款項匯入丁○○設於台灣中小企業銀行豐原分行00
    000000000號帳戶，且留下0000000000
    號行動電話作為聯繫，致使丙○○因而陷於錯誤，於同日十
    一時五十三分許，依指示將一萬一千五百元匯入丁○○上開
    帳戶中，隨即遭提領一空。後丙○○因等無貨品，又無法與
    丁○○取得聯繫，始察覺受騙而報警處理，再經警循線查獲
    上情。
二、丁○○另明知依一般社會生活之通常經驗，能預見一般取得
    他人行動電話門號使用之行徑，常與財產犯罪所需有密切之
    關聯，可能係為掩飾不法犯行，避免有偵查犯罪權限之執法
    人員循線查緝，以確保犯罪所得之不法利益，並掩人耳目，
    竟仍在不違背其本意之情形下，基於幫助他人實施詐欺行為
    之犯意，於九十八年六月五日，至威寶電信股份有限公司（
    以下簡稱威寶公司）台北文林特約服務中心，申辦0000
    000000號行動電話，並於取得上開門號之ＳＩＭ卡後
    ，隨即在威寶公司台北文林特約服務中心門口，以六千元之
    代價，出售予真實姓名年籍均不詳之成年男子，而該成年男
    子取得上開行動電話ＳＩＭ卡後，即交付予所屬之詐欺集團
    成員持以作為向不特定人詐取財物之人頭電話使用。旋該詐
    欺集團成員，即在雅虎奇摩拍賣網站上刊登不實之拍賣廣告
    ，並以前開行動電話作為聯絡電話，嗣於：(一)九十八年七月
    二十五日十七時四十一分許，戊○○利用其住家電腦連線上
    開拍賣網站得知該拍賣訊息，誤信為真而陷於錯誤，乃依約
    投標標得皮包一個，並依指示於同年月二十七日十四時二十
    一分許，匯款二萬六千一百五十元至指定之黃仙麒（由台灣
    板橋地方法院檢察署檢察官另案偵辦中）設於合作金庫銀行
    台北分行帳號0000000000000號帳戶中，並寄
    發簡訊至0000000000號行動電話，告知已匯款完
    畢，旋由該詐欺集團之車手將該等款項提領一空。(二)九十八
    年七月二十九日十七時許，乙○○利用其住家電腦連線上開
    拍賣網站得知該拍賣訊息，誤信為真而陷於錯誤，乃依約投
    標並標得鑽石項鍊一條，旋依指示於同日十七時五十四分許
    ，匯款一萬八千元至指定之李志宏（由台灣桃園地方法院檢
    察署檢察官另案偵辦中）設於台灣中小企業銀行大溪分行帳
    號00000000000000號帳戶中，隨即遭該詐欺
    集團車手提領一空。嗣因戊○○、乙○○察覺有異而報警處
    理，始循線查悉上情。
三、案經台北縣政府警察局中和第一分局報請台灣板橋地方法院
    檢察署檢察官、暨戊○○訴由台北市政府警察局松山分局報
    請台灣板橋地方法院檢察署檢察官呈請臺灣高等法院檢察署
    檢察長核轉臺灣彰化地方法院檢察署檢察官偵查起訴及移送
    併案審理。
    理  由
一、訊據被告丁○○對於上揭犯罪事實均坦承不諱，核與被害人
    即證人丙○○、戊○○、乙○○於警詢時證述之情節相符，
    並有露天拍賣網站網頁列印資料五紙、被告設於台灣中小企
    業銀行豐原分行帳號00000000000號帳戶開戶資
    料及存款交易明細查詢單、中國信託商業銀行自動櫃員機交
    易明細表（分見台灣板橋地方法院檢察署九十八年度偵字第
    二七二０七號卷第七至十六頁）、0000000000號
    行動電話申請人資料、香港商雅虎資訊股份有限公司台灣分
    公司函送之會員基本資料（分見台灣彰化地方法院檢察署九
    十八年度偵字第九三四四號卷第八、十三頁）、威寶電信行
    動電話服務申請書、通聯調閱查詢單、台北市第九信用合作
    社自動櫃員機交易明細表、黃仙麒設於合作金庫銀行台北分
    行帳號0000000000000號帳戶開戶資料及交易
    明細表（分見台灣板橋地方法院檢察署九十八年度偵字第二
    九五八九號卷第八至三十二頁）、雅虎奇摩拍賣網站網頁列
    印資料七紙、李志宏設於台灣中小企業銀行大溪分行帳號0
    0000000000000號帳戶開戶資料及交易明細、
    通聯調閱查詢單（分見台灣桃園地方法院檢察署九十八年度
    偵字第二五三八四號卷第十七至二十七、三十一頁）等附卷
    可稽，堪認被告之自白與事實相符。從而，本案事證明確，
    被告犯行洵堪認定，應予依法論科。
二、按刑法上之幫助犯，係對於犯罪與正犯有共同之認識，而以
    幫助之意思，對於正犯資以助力，而未參與實施犯罪之行為
    者而言（最高法院七十五年度臺上字第一五０九號、八十八
    年度臺上字第一二七０號判決意旨可資參照）。是以，如未
    參與實施犯罪構成要件之行為，且係出於幫助之意思提供助
    力，即屬幫助犯，而非共同正犯。是核被告丁○○所為，犯
    罪事實一部分，係犯刑法第三百三十九條第一項之詐欺取財
    罪。犯罪事實二部分，被告雖有將申請之行動電話ＳＩＭ卡
    提供予他人使用，已如前述，惟既未見其有何參與詐騙被害
    人行為之積極證據，無從認屬上開詐欺取財行為之共同正犯
    ，被告前開所為，係屬詐欺取財構成要件以外之行為，且被
    告乃係基於幫助他人詐欺取財之犯意，則被告自屬以幫助之
    意思，參與詐欺取財構成要件以外之行為，是核被告所為，
    係犯刑法第三十條第一項前段、第三百三十九條第一項之幫
    助詐欺取財罪。又被告所為如犯罪事實二所示之犯行，係以
    一個提供行動電話ＳＩＭ卡之行為，使二人被害，觸犯二個
    構成要件相同之罪名，為想像競合犯，依刑法第五十五條規
    定，僅論以一幫助詐欺取財罪論處，並依刑法第三十條第二
    項幫助犯之規定減輕其刑。移送併案審理部分（台灣彰化地
    方法院檢察署九十九年度偵字第三五八五號），因與業經起
    訴部分（原起訴書犯罪事實二部分）具有想像競合犯之裁判
    上一罪關係，應為起訴效力所及，基於審判不可分，本院自
    應併予審理。再被告所犯上開二罪，犯意各別，行為互殊，
    應分論併罰之。至於被告丁○○雖有輕度智能障礙，此固有
    中華民國身心障礙手冊一紙附卷可參，然參酌被告既能自行
    申請網路帳號，復可於拍賣網站上刊登不實之拍賣訊息，且
    於本院訊問時，對答無礙，難認其有因上述心智缺陷，而致
    辨識行為違法或依其辨識而行為之能力顯著減低，當無從依
    刑法第十九條第二項規定減輕其刑，附此說明。爰審酌被告
    四肢健全，不知尋求正當途徑賺取生活費用，反以網路為工
    具，詐取不法財源，復為牟取私利，任意出售個人申辦之行
    動電話，所為不僅幫助詐騙者遂行詐財目的，同時使詐騙者
    得以隱匿其真實身分，減少遭查獲之風險，助長犯罪之猖獗
    ，惟念及被告心智較為單純，易遭他人煽惑，且犯後均能坦
    承犯行，並深具悔意，暨考量被告行使之犯罪手段、詐騙之
    金額、被害人所受之損害及被告犯後業與被害人丙○○達成
    和解，有台北縣中和市調解委員會調解筆錄一紙在卷可佐等
    一切情狀，就其所犯上開二罪，各量處如主文所示之刑，並
    均諭知易科罰金之折算標準。
據上論斷，應依刑事訴訟法第二百七十三條之一第一項、第二百
九十九條第一項前段，刑法第三百三十九條第一項、第三十條第
一項前段、第二項、第五十五條、第四十一條第一項前段，刑法
施行法第一條之一，判決如主文。
本案經檢察官蕭有宏到庭執行職務。
中    華    民    國    99    年    5     月    17    日
            刑事第六庭      法  官  王義閔
以上正本證明與原本無異。
如不服本判決應於收受判決後10日內向本院提出上訴書狀，並
應敘述具體理由。其未敘述上訴理由者，應於上訴期間屆滿後
20日內向本院補提理由書(均須按他造當事人之人數附繕本)
「切勿逕送上級法院」。
告訴人或被害人對於判決如有不服具備理由請求檢察官上訴者，
其上訴期間之計算係以檢察官收受判決正本之日期為準。
中    華    民    國    99    年    5     月    17    日
                            書記官  林盛輝
中華民國刑法第339條
（普通詐欺罪）
意圖為自己或第三人不法之所有，以詐術使人將本人或第三人之
物交付者，處 5 年以下有期徒刑、拘役或科或併科 1 千元以下
罰金。

司法院資訊處製作；財團法人民間司法改革基金會備份。
